【裁判字號】    89,交訴,196
【裁判日期】    891230
【裁判案由】    過失致死
【裁判全文】
台灣彰化地方法院刑事判決                        八十九年度交訴字第一九六號
    公  訴  人  臺灣彰化地方法院檢察署檢察官
    被      告  甲○○
右列被告因過失致死案件，經檢察官提起公訴（民國八十九年度偵字第七０四四號）
，本院判決如左：
    主  文
甲○○因過失致人於死，處有期徒刑壹年。
    事  實
一、甲○○於民國（下同）八十九年四月十五日中午時分，與朋友楊鎰菖、謝燿賢、
    鄭東昇、黃有緯等人在彰化縣田中鎮九九釣蝦場內，共同宴飲蝦類食物及含有酒
    精成份之啤酒（每人均飲用約二罐多）後，其血液中所含酒精濃度已達27mg／dl
    （正常值應在10mg／dl以下，換算呼吸吐氣所含酒精濃度約為每公升○．一三毫
    克），竟仍於當日下午十四時左右，駕駛牌照號碼Ｍ４─七○九○號自小客車（
    該車係宋雅玲所有，於八十九年四月十五日上午七時三十分許，在甲○○上址住
    處，借予甲○○使用）搭載黃有緯，自釣蝦場出發後前往彰化縣溪州鄉○○村○
    ○路某汽車修理場，因甲○○意欲更換、改裝自小客車之排氣管，楊鎰菖、謝燿
    賢二人則係搭乘鄭東昇所駕駛之自小客車亦來至汽車修理場，其後，甲○○發現
    身上現款不足，遂由楊鎰菖駕駛Ｍ４─七○九○號自小客車搭載甲○○、謝燿賢
    前往溪州鄉成功村溪州鄉農會，甲○○下車從自動提款機提領得現款新台幣（下
    同）二千元後，仍由楊鎰菖駕駛自小客車回到汽車修理場，但因汽車修理場內尚
    有他部車輛在整理中，約莫在當日下午十四時三十分左右，甲○○遂邀楊鎰菖、
    謝燿賢外出乘車兜風，乃由甲○○親自駕駛Ｍ４─七○九○號自小客車，楊鎰菖
    、謝燿賢二人則分乘坐於右前座、後座，自汽車修理廠出發後，沿著溪州鄉○○
    路自東往西方向行駛，而甲○○本應隨時注意車前狀況，採取必要之安全措施，
    且應注意在設有行車速限之道路（該路段時速不得超過六十公里）行駛時，不得
    超速行駛，復按當時天色明亮，但天候有微雨、路面潮溼，更應注意道路狀況，
    小心慢行，而按當時情形，顯無不能注意之情形，詎竟疏未注意及此，自汽車修
    理廠出發後即催踩油門、迅速加速遠逾時速六十公里以上，經行出不過數百公尺
    ，即因嚴重超速行車、天雨路滑等狀況，致操控失當而攔腰（自小客車左側車身
    中間偏後）撞上溪州鄉○○村○○路旁下壩高桿六三號鋼筋水泥鑄造之電線桿，
    電線桿遭受猛力撞擊乃至彎曲折裂，自小客車車身則反彈朝逆時鐘方向快速迴旋
    ，甲○○瞬間自被強力撞毀擠壓而洞開之左前車門處甩出，摔落於十數公尺外之
    道路上，因而受有頭部外傷併顏面嚴重撕裂傷、背部撕裂傷等傷害，自小客車末
    於迴旋一百八十度後掉落於電線桿旁一．五公尺處之道路旁水溝內方行靜止，乘
    坐於右前座之楊鎰菖因而受有左顴骨部擦傷、左肩胛部擦傷、肩胛下部擦傷、左
    上臂擦傷、左手背部擦傷、左股骨閉鎖性骨折、左小腿前部擦傷等傷害，並因顱
    內出血而當場死亡，乘坐於後部之謝燿賢則彈夾於前、後椅背與車頂之間，因而
    受有左顴骨部擦傷、頦部擦傷、右季肋部擦傷、左胸外側部擦傷、右上臂與手背
    部擦傷、左三角肌與肘後部擦傷、右足背部擦傷、左膝前部與小腿內側擦傷等傷
    害，嗣經路人報警處理，而由首批救護人員先將摔落於道路上之甲○○送醫急救
    ，再由次批救護人員將謝燿賢從自小客車破損之後擋風玻璃處拖救出而送醫急救
    ，惟謝燿賢仍因傷重不治於到院即死亡。
二、案經被害人楊鎰菖之父乙○○、被害人謝燿賢之父丙○○訴請台灣彰化地方法院
    檢察署檢察官偵查起訴。
    理  由
一、訊之被告甲○○矢口否認有前揭犯行，辯稱：伊因身上錢不夠，要去領錢，謝燿
    賢、楊鎰菖說要一起去，就由伊開車到一處加油站旁之溪州鄉農會的提款機，伊
    下車領二千元，領錢時，有聽到車子引擎發動聲，回頭看到是謝燿賢在開，領完
    錢，謝燿賢已把車子回轉過來，伊就上車坐在後座，楊鎰菖坐右前座，回到修車
    廠有停一分鐘，中間並沒有人開門下車，車子又往前開，伊靠在後座閉著眼睛休
    息，感覺有加速，車子很快，之後就不記得了云云。經查，被告甲○○、被害人
    謝燿賢、楊鎰菖三人一同乘坐於Ｍ４─七○九○號自小客車內，而於右揭時、地
    發生行車事故，致甲○○受有頭部外傷併顏面嚴重撕裂傷、背部撕裂傷等傷害，
    楊鎰菖受有左顴骨部擦傷、左肩胛部擦傷、肩胛下部擦傷、左上臂擦傷、左手背
    部擦傷、左股骨閉鎖性骨折、左小腿前部擦傷等傷害，並因顱內出血而當場死亡
    ，謝燿賢則因而受有左顴骨部擦傷、頦部擦傷、右季肋部擦傷、左胸外側部擦傷
    、右上臂與手背部擦傷、左三角肌與肘後部擦傷、右足背部擦傷、左膝前部與小
    腿內側擦傷等傷害，且因傷重不治死亡一節，業據被告甲○○坦承不諱，並據告
    訴人乙○○、丙○○指訴綦詳，並有彰化縣警察局道路交通事故調查報告表一份
    、照片共十九幀、北斗卓綜合醫院法醫參考病歷摘要、北斗卓綜合醫院診斷證明
    書各一紙在卷可稽，復據台灣彰化地方法院檢察署檢察官督同檢驗員相驗無訛，
    並製有相驗屍體證明書、驗斷書各二份附卷可參。又查，參佐現場照片顯示出Ｍ
    ４─七○九○號自小客車係左側車身偏後處攔腰撞上同向路旁之電線桿，電線桿
    遭受猛力撞擊乃至彎曲折裂，車身則反彈朝逆時鐘方向快速迴旋一百八十度後，
    掉落於電線桿旁一．五公尺處之道路旁水溝內方行靜止，左前車門扭曲變形且洞
    開，左後車門亦扭曲變形而向車內側凹陷，整部車身呈現自左側中間偏後處朝內
    部凹陷狀態，右側前、後車門仍緊閉中，換言之，依當時肇事瞬間情狀顯示，能
    夠自車身內脫身而出者，惟有乘坐於左前座之駕駛者而已，右前座與後座之乘客
    均皆被夾陷於車身內而無法自行脫困；而經訊之證人即消防人員蔡連興結證略稱
    ：伊開ＮＱ─七三八八號救護車先到現場，當時第一個傷者甲○○是被彈到靠水
    溝旁，當時另兩名還夾在車上，伊先把甲○○載走等語；另訊之證人即消防人員
詹春勝結證略稱：伊開ＱＳ─四二八三號救護車，是蔡連興載第一個傷患走後才
    到，當時另二人都還在車內，其中較胖者楊鎰菖夾在車內，已無氣息，謝燿賢是
    躺在後座椅背與車頂之間，與車子方向同是直的，已扭曲變形了，伊是從後車窗
    （已破）把他拉出的等語（見八十九年五月三十日偵訊筆錄）；再證人黃有緯到
    庭結證亦詳稱：「（問：甲○○開車從修車廠要去農會領錢時，你是否坐在車上
    ？）沒有，只他們三人去，去時是楊鎰菖開的，領錢回來又到車廠，三人均有下
    車，甲○○向楊鎰菖說鑰匙拿來，他要載我們出去繞一繞，後來就是甲○○開車
    載楊鎰菖及謝燿賢。他們出去後，過沒多久，我聽到救護車聲音，我就騎腳踏車
    過去看，當時我看到楊鎰菖已死在駕駛座右前座，另二名已被救護車載去。．．
    去領錢時是楊鎰菖開車，領錢回來車廠再開去出時，是甲○○開車。」等語（見
    八十九年九月十五日偵訊筆錄）；從而，足證被告甲○○前揭辯稱肇事當時是謝
    燿賢開車云云，顯係卸責之詞，不足採信，亦足證肇事當時之駕駛係被告甲○○
    確實無訛。再者，被告甲○○與楊鎰菖、謝燿賢、鄭東昇、黃有緯等人於當日中
    午宴飲時，每人均曾飲用約二、三罐罐裝啤酒，俟本件行車事故發生後，被告甲
    ○○經送醫急救時所採取之血液經生化檢驗結果呈現酒精濃度達27mg／dl（正常
    值應在10mg／dl以下，換算呼吸吐氣所含酒精濃度約為每公升○．一三毫克）之
    情，迭據被告於偵審中自承不諱，並有北斗卓綜合醫院檢驗室報告單一紙在卷可
    證；而本件經送請台灣省彰化縣區車輛行車事故鑑定會鑑定結果認為：「本案係
    甲○○、謝燿賢、楊鎰菖等三人，共乘Ｍ４─七○九○號自小車行經肇事地點時
    ，自行快速衝撞路邊電桿而肇事，當時駕駛該車之行為人應係嚴重超速行車狀態
    ，操控失當始自行撞擊路旁電桿，應為肇事原因。」，有八十九年八月十二日彰
    鑑字第八九三四五號鑑定報告一份在卷佐參；是足徵被告甲○○確有過失情事無
    訛。是被害人楊鎰菖、謝燿賢之死亡，係由被告甲○○之上開過失行為所致，其
    間有相當因果關係，已極為明確。綜上所述，本案事證已甚明確，被告犯行堪予
    認定，應依法論科。
二、核被告甲○○所為，係犯刑法第二百七十六條第一項之過失致人於死罪。又被告
    甲○○係以一過失行為，同時致被害人楊鎰菖、謝燿賢死亡，而侵害二法益，觸
    犯同一罪名之二過失致死罪，係想像競合犯，應從一重處斷。爰審酌被告於酒後
    邀約被害人楊鎰菖、謝燿賢一同搭車兜風，且當時氣候不佳，天雨路滑，本應小
    心謹慎駕駛，卻反以極高之車速飆車，輕忽人命，終致操控失當而欄腰撞上鋼筋
    水泥鑄造電線桿，乘坐於車內之楊鎰菖、謝燿賢二人遂當場死亡，且肇事後又將
    責任推予已死亡之被害人謝燿賢，並拒不與被害人等家屬商討民事賠償，暨其品
    行、素行、犯罪動機、智識程度及被告肇事後態度等一切情狀，從重量處如主文
    所示之刑，以示懲儆。至被告於肇事後檢察官偵訊時，從未自承伊對本件車禍有
    過失，故不符合自首要件，附此敘明。
據上論斷，應依刑事訴訟法第二百九十九條第一項前段，刑法第二百七十六條第一項
、第五十五條，罰金罰鍰提高標準條例第一條前段，判決如主文。
本案經檢察官黃鼎鈞到庭執行職務。
中    華    民    國    八  十  九    年     十二      月     三  十    日
                                    臺灣彰化地方法院交通法庭
                                        法    官  康  弼  周
如不服本判決，應於判決送達後十日內向本院提出上訴狀（須附繕本 ）
附錄論罪科刑法條：
刑法第二百七十六條第一項


司法院資訊處製作；財團法人民間司法改革基金會備份。
